【裁判字號】    89,抗,754
【裁判日期】    890828
【裁判案由】    妨害名譽
【裁判全文】
臺灣高等法院臺中分院刑事裁定                      八十九年度抗字第七五四號
    抗  告  人
    即自訴人    乙○○
    被      告  甲○○
右上訴人因被告妨害名譽案件，不服台灣台中地方法院八十八年度自字第一三二七號
中華民國八十九年八月二十八日第一審裁定，提起抗告，本院判決如左：
    主  文
抗告駁回。
    理  由
一、抗告人即自訴人（下稱自訴人）自訴及抗告意旨略以：法官甲○○於民國（下同
    ）八十八年六月二十二日，開庭審理八十八年度自字第六二八號自訴人自訴王年
    杉、簡坤白傷害案件時，明知刑事訴訟法第一百六十五條有關卷宗內之筆錄及其
    他文書可為證據者，如有毀損他人名譽之虞者，應交被告閱覽，不得宣讀，如被
    告不解其意義者，應告以要旨等規定，竟故意在公開法庭中，以該案被告簡坤白
    、王年杉之答辯狀內容，當眾宣讀自訴人於十多年前而與該自訴案件無關之刑事
    前科記錄，公然侮辱自訴人。復於八十八年十月七日開庭審理時，故意當眾辱罵
    自訴人書面聲請其應迴避之種種不是，並云依法不准自訴人請求交付王年杉、簡
    坤白所提出之答辯狀，自訴人表示依情理可以准許，法官甲○○即稱依情理就不
    要來法院告，因認法官甲○○涉有連續妨害名譽罪嫌。又原裁定對於法官甲○○
    部分與另二位妨害名譽案共同被告王年衫、簡坤白，依二分法，未經公開審判庭
    即另行裁定駁回自訴人之自訴，違背刑事訴訟法第三百七十九條第五、六款規定
    。為此提起抗告，請求撤銷原裁定云云。
二、按法院或受命推事，得於第一次審判期日前，訊問自訴人、被告及蒐集或調查證
    據，訊問及調查結果，如認為案件有第二百五十二條至第二百五十四條之情形者
    ，得以裁定駁回自訴，刑事訴訟法第三百二十六條第一項、第三項有明定。原審
    裁定意旨略以：查(一)刑事訴訟法第一百六十五條之規定：卷宗內之筆錄及其他文
    書可為證據者，應向被告宣讀或告以要旨。前項文書有關風化、公安或有毀損他
    人之名譽之虞者，應交被告閱覽，不得宣讀，如被告不解其意義者，應告以要旨
    。此所謂有關風化、公安或有毀損他人之名譽之虞，不得宣讀或應告以要旨之文
    書，乃針對卷宗內之筆錄及其他文書可為證據者而言，至被告所提出答辯狀之記
    載，並非筆錄，亦非可得作為證據之文書，核與該法律規定之要件不符，自訴人
    爰引該法條，指摘法官甲○○之不是，恐有誤解。(二)經原審當庭勘驗播放自訴人
    所提出有關八十八年六月二十二日之錄音帶結果：王年杉稱其在所提出之答辯狀
    ，寫的很清楚，自訴人是前科累累，與他人發生許多糾紛，法官甲○○即訊問自
    訴人是否曾犯傷害罪，被判有期徒刑四月，七十四年有妨害自由罪，自訴人即稱
    調查犯罪要針對焦點，法官甲○○表示係就王年杉、簡坤白所提出之答辯狀進行
    調查，乃再訊問自訴人七十三年傷害罪，被判刑四個月？七十四年妨害自由案、
    八十四年傷害案，都被判刑？業經載明筆錄可稽。是法官甲○○僅就該案被告王
    年杉、簡坤白所提出之答辯內容，訊問自訴人，調查自訴人是否確有該等前科，
    資以認定自訴人所言憑信性之程度，乃屬審判職權之行使，主觀上難認有何妨害
    名譽之故意。況在法庭辯論先進之國家，指控人、被害人、證人之素行、前科、
    精神狀況、就醫紀錄、在學或就業期間之品德操行等有關人格特質之資料，無論
    是正面有利或負面不利，常在公開法庭中被提出、詰問、檢驗，使法官或陪審員
    對該指控人、被害人、證人所言是否可值信賴，獲得判定上之心證。本件自訴人
    既在原審法院八十八年度自字第六二八號案件，自訴王年杉、簡坤白犯罪，有關
    其所言之可信度，自須經由法庭之公開檢驗，甲○○為審理該案之法官，依王年
    杉、簡坤白所提出之答辯狀，認有調查之必要，訊問自訴人是否確有如該狀所載
    之前科資料，難認有妨害自訴人名譽之行為。(三)經原審當庭勘驗自訴人所提出有
    關八十八年十月七日之錄音帶結果：乙○○稱其以書狀聲請法官給予王年杉、簡
    坤白所提出之答辯狀，法官甲○○表示於法無據，乙○○言法官應斟酌情理，法
    官甲○○稱如依情理，就不要來法院告，亦經載明筆錄可憑。是該錄音之內容，
    並無法證明法官甲○○有自訴人在其自訴狀所指：「故意當眾辱罵自訴人書面聲
    請其應迴避之種種不是」之行為。經原審訊問自訴人有關十月七日，法官甲○○
    如何妨害名譽，亦僅陳稱：「她說我憑什麼要求給付被告之答辯狀，並說如依情
    理，就不要告到法院來」云云，是依自訴人所提出之證據，尚難證明法官甲○○
    有當眾辱罵自訴人聲請法官迴避之種種不是之行為。又依上開錄音之內容，法官
    甲○○係告知自訴人有關聲請給予王年杉、簡坤白所提出之答辯狀，依法不合，
    自訴人稱應斟酌情理，法官甲○○乃表示如依情理，就不要來法院告等語，乃屬
    就法論事，在主觀上，本無妨害自訴人名譽之犯罪故意，在客觀上，依一般人通
    常之認知，上開內容之言語，亦無減損他人名譽之情事。(四)綜上所述，自訴人之
    指述及舉證，尚難以證明法官甲○○有妨害名譽之行為，此外，復查無其他積極
    事證足資證明法官甲○○有自訴人所指之犯行，則其犯罪嫌疑自有未足，乃依刑
    事訴訟法第三百二十六條第一項第三項，以法院於第一次審判期日前，調查結果
    ，認為案件有刑事訴訟法第二百五十二條至第二百五十四條之情形者，裁定駁回
    自訴人之自訴，經核與上開規定並無不合，自訴人抗告意旨仍以：法官甲○○於
    上開案件審理時，當眾宣讀該案被告王年杉、簡坤白所提之答辯狀中，有關自訴
    人之前科資料、辱罵自訴人聲請法官迴避之不是及不准自訴人請求交付王年杉、
    簡坤白所提出之答辯狀，自訴人表示依情理可以准許，法官甲○○即稱依情理就
    不要來法院告，原裁定卻違背刑事訴訟法第三百七十九條第五、六款規定云云，
    不服原裁定，其抗告並無理由，應予駁回。
四、據上論結，應依刑事訴訟法第四百十二條，裁定如主文。
中      華      民      國    八十九      年    十二      月    十三    日
                              臺灣高等法院臺中分院刑事第七庭
                                    審判長法  官  林  榮  龍
                                          法  官  黃  日  隆
                                          法  官  江  錫  麟
右正本證明與原本無異。
不得再抗告。
                                          書記官  謝  雅  惠
中      華      民      國    八十九      年    十二      月    十五    日
                                                                        Ｋ


司法院資訊處製作；財團法人民間司法改革基金會備份。
